臺灣新竹地方法院刑事裁定
                                     109年度聲字第1706號
聲明異議人
即  受刑人  張立宏  



上列聲明異議人即受刑人因殺人案件，對臺灣新竹地方檢察署檢
察官104 年執更緝則字第137 號執行指揮，聲明異議，本院裁定
如下：
      主  文
臺灣新竹地方檢察署檢察官一○四年度執更緝則字第一三七號執
行指揮書，應予撤銷。
      理  由
一、聲明異議意旨略以：聲明異議人即受刑人張立宏（下稱受刑
    人）前因殺人案件，經本院以85年度重訴字第803 號判處有
    期徒刑13年，褫奪公權8年，並由最高法院以86年度台上字
    第7220號判決駁回上訴確定，嗣受刑人經假釋並付保護管束
    ，惟假釋期間因犯施用第1 、2 級毒品罪，由臺灣苗栗地方
    檢察署（下稱苗栗地檢署）以94年度毒偵字第1110號為不起
    訴處分，前開假釋因而撤銷，由檢察官指揮執行前開殘刑6 
    年1 月25日。惟依司法院大法官釋字第796 號解釋，上開假
    釋之撤銷不符比例原則，撤銷假釋有罪刑不相當之情形，請
    鈞院撤銷新竹地方檢察署（下稱新竹地檢署）檢察官104 年
    執更緝則字第137 號執行指揮書等語。
二、按受刑人或其法定代理人或配偶以檢察官執行之指揮為不當
    者，得向諭知該裁判之法院聲明異議，刑事訴訟法第484 條
    定有明文。又假釋制度之目的在使受徒刑執行而有悛悔實據
    並符合法定要件者，得停止徒刑之執行，以促使受刑人積極
    復歸社會。而假釋處分經主管機關作成後，受假釋人因此停
    止徒刑之執行而出獄，如復予以撤銷，再執行殘刑，不僅直
    接涉及受假釋人之人身自由限制，對其復歸社會後而享有之
    各種權益，亦生重大影響。故假釋之撤銷屬刑事裁判執行之
    一環，為廣義之司法行政處分，是受假釋人對於撤銷假釋後
    檢察官指揮執行之殘刑如有不服，得依刑事訴訟法第484 條
    之規定，向當初諭知該刑事裁判之法院聲明異議，以求救濟
    ，此業經司法院釋字第681 號解釋揭示在案。受刑人以其於
    假釋中因故意更犯違反毒品危害防制條例案件，經法務部撤
    銷假釋，由檢察官指揮入監執行殘刑，認檢察官執行之指揮
    不當，向本院聲明異議，本院為諭知該殘刑裁判之法院，其
    聲明異議合於程序上規定。至於109 年1 月15日修正公布，
    同年7 月15日施行之監獄行刑法第153條雖規定「（第1項）
    本法中華民國108 年12月17日修正之條文施行前，因撤銷假
    釋已繫屬於法院之聲明異議案件，尚未終結者，於修正施行
    後，仍由原法院依司法院釋字第681 號解釋意旨，依刑事訴
    訟法之規定審理」、「（第3 項）本法中華民國108 年12月
    17日修正之條文施行前，因撤銷假釋得聲明異議之案件，得
    於修正施行日之次日起算30日內，依本法規定向管轄地方法
    院行政訴訟庭提起訴訟。」惟司法院釋字796 號解釋公布時
    間在109 年11月6 日，受刑人無從預見撤銷假釋處分會因釋
    字796 號公布後產生適法性之瑕疵，並進而預先於109年7 
    月15日之次日起算30日內，向管轄地方法院行政訴訟庭提起
    訴訟，更遑論於109 年7 月14日前就新竹地檢署檢察官104 
    年執更緝則字第137 號執行指揮向本院聲明異議，是基於訴
    訟權保障觀點，仍應認受刑人得依刑事訴訟法第484條規定
    向本院尋求救濟。
三、次按司法院大法官釋字第796 號解釋於民國109 年11月6 日
    公布，解釋文認：刑法第78條第1 項本文規定：「假釋中因
    故意更犯罪，受有期徒刑以上刑之宣告者，於判決確定後6 
    月以內，撤銷其假釋」，不分受假釋人是否受緩刑或6 月以
    下有期徒刑之宣告，以及有無基於特別預防考量，使其再入
    監執行殘刑之必要之具體情狀，僅因該更犯罪受有期徒刑以
    上刑之宣告，即一律撤銷其假釋，致受緩刑或6 月以下有期
    徒刑宣告且無特別預防考量必要之個案受假釋人，均再入監
    執行殘刑，於此範圍內，其所採取之手段，就目的之達成言
    ，尚非必要，牴觸憲法第23條比例原則，與憲法第8 條保障
    人身自由之意旨有違，應自本解釋公布之日（即109 年11月
    6日）起失其效力。上開規定修正前，相關機關就假釋中因
    故意更犯罪，受緩刑或6 月以下有期徒刑宣告者，應依本解
    釋意旨，個案審酌是否撤銷其假釋。
四、經查，受刑人前因殺人案件，經本院以85年度重訴字第803
    號判處有期徒刑13年，上訴後，經臺灣高等法院以86年度上
    訴字第924號判決撤銷改判，有期徒刑13年，上訴後，經最
    高法院以86年度台上字第7220號判決駁回上訴確定，並於86
    年12月11日執行，嗣於92年1月27日假釋出監並付保護管束
    ，假釋期滿日為98年7 月30日；惟受刑人於假釋期間再涉施
    用第1 、2 級毒品罪，由苗栗地檢署以94年度毒偵字第1110
    號為不起訴處分，嗣經法務部依刑法第78條第1 項規定撤銷
    受刑人之假釋，現由新竹地檢署檢察官以104 年度執更緝則
    字第137 號執行指揮書，執行有期徒刑6 年1 月25日殘刑中
    等情，有上開判決、不起訴處分書、法務部撤銷受保護管束
    人假釋處分書、執行指揮書、臺灣高等法院被告前案紀錄表
    各1份在卷可稽（本院卷第11頁、第13頁、第15頁至第20頁
    、第25頁至第28頁），並經本院調閱上開執行卷宗核閱屬實
    。本件新竹地檢署檢察官104 年執更緝則字第137 號執行指
    揮書，未及依該解釋意旨，就受刑人之個案審酌有無基於特
    別預防考量，而有必要使其再入監執行殘刑之具體情狀，如
    ：受刑人假釋期間所犯施用第1 、2 級毒品罪之犯罪情節、
    所受不起訴處分、前案殺人罪有無關聯等因素，暨其對社會
    之危害程度、再犯可能性及悛悔情形等，僅因受刑人於假釋
    期間故意更犯罪，即一律撤銷假釋，核發指揮書執行上開殘
    刑，難認適法，聲明異議意旨執此指摘，為有理由，自應由
    本院撤銷上開執行指揮書，而由新竹地檢署檢察官依司法院
    釋字第796 號解釋意旨另為適法之處理。
五、據上論斷，應依刑事訴訟法第486條，裁定如主文。
中　　華　　民　　國　　110 　年　　1 　　月　　27　　日
                  刑事第二庭  法  官      崔恩寧
以上正本證明與原本無異。
如不服本裁定，應於裁定送達後5日內向本院提出抗告狀。
                               書記官     莊琬婷
中　　華　　民　　國　　110 　年　　1 　　月　　27　　日